臺灣臺北地方法院民事判決　九十一年度再易字第一一號
　　再審原告　　乙○○
　　訴訟代理人　蔡幸娟
　　再審被告　　甲○○
右當事人間請求返還支票事件，再審原告對於中華民國九十一年三月八日本院九十年
度簡上字第六○三號確定判決提起再審，本院判決如左：
    主      文
再審之訴駁回。
再審訴訟費用由再審原告負擔。
    事實及理由
甲、程序方面：
一、按再審之訴，顯無理由者，得不經言詞辯論，以判決駁回之，民事訴訟法第五百
    零二條第二項定有明文。本件依上開規定未經言詞辯論，故再審被告並無任何聲
    明或陳述，合先敘明。
二、本件再審原告於民國九十一年三月十八日收受本院九十年度簡上字第六○三號確
    定判決書，並於九十一年四月十一日提起本件再審之訴，未逾民事訴訟法第五百
    條第一項規定提起再審之訴應於三十日之不變期間內之規定，再審原告提起本件
    再審之訴，係屬合法，亦先敘明。
乙、實體方面：
一、再審原告主張：按在票據上簽名者，依票上所載文義負責；票據上之簽名，得以
    蓋章代之；發票人並應按票據文義擔保支票之支付，分別於票據法第五條第一項
    、第六條、第一百二十六條定有明文。次按票據為提示證券，票據上權利之行使
    ，以票據證券之占有及提示為必要，支票債務並非如一般債務，由債務人直接履
    行其義務，而係由票據債務人委託銀錢業者為付款人，由付款人履行票據債務，
    因此支票之執票人行使票據上權利，應係依提示方式向付款人為之，此觀同法第
    一百三十條、第一百二十七條之規定甚明。查訴外人黃姝琪為再審被告甲○○之
    媳，並授權甲○○簽發如附表所示之支票，前揭支票迄今尚未清償，亦經甲○○
    證述屬實。又系爭支票之發票人既為黃姝琪，並非再審被告，再審被告亦非債務
    人，亦即黃姝琪仍應對持有系爭支票之再審原告履行票據法所規定之義務。另再
    審原告從未向黃姝琪表示無需還款，及答應再審被告返還系爭支票，至再審被告
    與其友人達成之協議乃係再審被告與他人之處理方式，再審原告並無同等協議，
    亦無表示再審被告或發票人無需清償債務。再者，再審原告為系爭支票之持有人
    ，亦即為系爭支票之所有權人，非經到期兌現或贖回之事實，任何人均無權索回
    持票人持有之支票。是以，本件既經鈞院八十九年度北簡字第四八四一號及八十
    九年度簡上字第四八六號判決再審原告勝訴，並經執行處以九十年度執正字第一
    五六七三號執行之，再審被告復就同一訴訟標的請求再審原告返還系爭支票，再
    審原告自得依民事訴訟法第四百九十六條第一項第十二款規定提起本件再審等語
    。並聲明：（一）鈞院九十年度北簡字第三四四七號、九十年度簡上字第六○三
    號判決均廢棄。（二）再審被告之訴應駁回。
二、按民事訴訟法第四百九十六條第一項第十二款所謂：在前已有確定判決或和解、
    調解或得使用該判決或和解、調解者，以前後兩訴之訴訟標的同一為要件，且係
    指同一當事人間同一訴訟標的，在前訴訟程序事實審之言詞辯論終結前不知已有
    確定判決，現始知之，或雖知有此而不能使用，現得使用者而言。經查，本院八
    十九年度簡上字第四八六號給付票款事件，當事人為再審原告與黃姝琪，訴訟標
    的為票據之法律關係，而本院九十年度簡上字第六○三號返還支票事件當事人則
    為兩造，訴訟標的為不當得利之法律關係，有該案卷宗可稽，故前後二事件之訴
    訟標的並不相同。又本院八十九年度簡上字第四八六號給付票款事件係於九十年
    二月九日確定，而再審被告係於九十年三月五日起訴請求返還支票等情，亦有上
    開卷宗足憑。是以，再審原告於本院九十年度簡上字第六○三號返還支票事件審
    理時即已知悉前開確定判決，並非在前訴訟程序事實審之言詞辯論終結後方知悉
    ，或雖知有此而不能使用，現得使用。依上說明，再審原告所陳並不符前開再審
    理由之要件，再審原告據此提起本件再審之訴，要無足取。
三、綜上所述，本件再審原告以上開事由指摘原確定判決有民事訴訟法第四百九十六
    條第一項第十二款之再審事由，顯無理由。本院爰不經言詞辯論，逕依民事訴訟
    法第五百零二條第二項規定予以駁回。
四、訴訟費用負擔之依據：民事訴訟法第七十八條，判決如主文。
中　　　華　　　民　　　國　　九十一　　　年　 　六 　　月　  二十四　　日
                                      民事第五庭審判長法  官　王碧芳
                                                      法  官  歐陽漢菁
                                                      法  官  林秀圓
右為正本係照原本作成
本判決不得上訴
中　　　華　　　民　　　國　　九十一　　年　　　六　　　月　　二十四　　日
　　　　　　　　　　　　　　　　　　　　　　　　　法院書記官　林蓮女
